最高法院刑事裁定　　　　　　　一○○年度台抗字第一六五號
抗　告　人　顏大堯
輔　佐　人　顏順來
上列抗告人因違反槍砲彈藥刀械管制條例案件，不服台灣高等法
院高雄分院中華民國九十九年十二月二十一日駁回聲請再審之裁
定（九十九年度聲再字第一七八號），提起抗告，本院裁定如下
：
    主  文
抗告駁回。
    理  由
按有罪之判決確定後，有刑事訴訟法第四百二十條第一項所定情
形之一者，得為受判決人之利益聲請再審。又刑事訴訟法第四百
二十條第一項第六款所謂「發現確實之新證據」，係指該證據於
事實審法院判決前業已存在，為法院、當事人所不知，不及調查
斟酌，至其後始行發現，且就證據本身形式觀察，固不以絕對不
須經過調查程序為條件，但必須顯然可認為足以動搖原有罪之確
定判決，而為受判決人無罪、免訴、免刑或輕於原判決所認罪名
之判決者為限。亦即該「新證據」須可認為確實具有足以動搖原
確定判決，而對受判決人為更有利判決之「確實性」外，尚須具
備該證據係在事實審法院於判決前已存在，因未經發現，不及調
查斟酌，或審判時未經注意，至其後始行發現之「嶄新性」特質
，二者不可或缺。倘未具備上開「確實性」與「嶄新性」二聲請
再審新證據之特性，即不能據為聲請再審之原因。本件抗告人即
受判決人顏大堯因違反槍砲彈藥刀械管制條例案件，對於台灣高
等法院高雄分院九十四年度上更(一)字第二七五號確定刑事判決聲
請再審，聲請意旨略稱：(一)原確定判決以抗告人於民國九十三年
二月二日九時許，在高雄市○○區○○路六二巷「諾貝爾大樓」
Ｄ棟十樓之二，自黃騰輝處收受原判決附表一所示之具有殺傷力
之火箭筒一支，……，而扣案之原判決附表一編號一之火箭筒一
支，經送內政部警政署刑事警察局以檢視法及Ｘ光透視法鑑定結
果，檢視彈體編號為BA一一一九，彈體內之底火、傳火管、噴嘴
之點火藥杯、推進藥、引信及火箭彈彈頭內之炸藥均完整，為結
構完整之國造六六軍用火箭彈，認屬槍砲彈藥刀械管制條例第四
條第一項所列管槍砲之肩射武器（見原確定判決第十一頁）。而
抗告人所持系爭一支火箭筒，緣起於訴外人陳毅中於八十八年五
月十八日起至九十一年十二月二十二日，在國防部聯勤第四地區
支援指揮部南部地區彈藥庫旗山彈藥庫第二分庫擔任彈補士期間
，接收保管七支未爆火箭筒，陳毅中於九十一年十、十一月間，
將三支火箭筒委託蔡宗鴻載運出營區交付予楊智仁、黃騰輝、林
青松等人處理，楊智仁、黃騰輝於九十三年二月二日將其中一支
火箭筒借給抗告人持有等情，有陳毅中涉販賣肩射武器罪，原審
九十四年度上重訴字第一一號判決，與林青松涉販賣肩射武器罪
，原審九十七年度上更(一)字第一七一號判決，本院九十七年度台
上字第三五五四號判決所載犯罪事實可稽。(二)本件火箭筒屬無法
擊發底火之不發彈，且經查證，當初廢彈處理中心係以四分之一
磅TNT 實施引爆銷燬等情，為聯勤第四地區支援指揮部南部地區
彈藥庫九十五年二月二十三日隍研字第○九五○○○○七○九號
函與九十四年二月二十三日函所載明，查上述聯勤第四地區支援
指揮部南部地區彈藥庫的二份函件，均係在本件九十五年五月二
十九日判決確定前已經存在，而未經提出於本案確定判決中審理
的文書，且其已敘明本件系爭火箭筒在實施引爆銷燬時，屬無法
擊發底火之不發彈，是見其無殺傷力至明，已確實足以動搖原確
定判決，而得為抗告人無罪之判決。(三)按判決以後成立之文書，
其內容係根據另一證據作成，而該另一證據成立於事實審法院判
決之前者，應認為有新證據之存在，如出生證明係根據判決前已
存在之醫院病歷所作成，存款證明係根據判決前已存在之存款帳
簿所作成而言，最高法院七十五年度台上字第七一五一號判決可
參。查聯勤第四地區支援指揮部南部地區彈藥庫九十六年一月二
十六日隍研字第○九六○○○○四九號函謂：系爭火箭筒為制式
軍用武器，因部隊訓練時無法正常擊發啟動火藥鏈，對目標物造
成殺傷，故繳至旗山二分庫包材廠廢彈管制室待處理等情，該文
書雖係作成於本案九十五年五月二十九日判決確定之後，然其係
依據九十一年間該部廢彈藥庫接收系爭七支火箭筒當時的情形所
作成，依上述意旨應認屬新證據，且其已證明系爭火箭筒為無法
正常擊發之不發彈，足以動搖原確定判決，而為抗告人有利之判
決。(四)處理本件火箭筒拆解工作之南部地區彈藥庫未爆彈處理官
劉家凱於原審九十四年度上重訴字第一一號案件審理時結證稱：
拆解的三顆都是不發彈，就像槍，按下去撞針有撞擊底火，但沒
有擊發作用的彈，六六火箭彈是肩射，按的時候，撞針有撞上去
，但可能底火的啟動裝置撞上去沒有作用，可能底火失效，不發
彈通常都是這樣，這三顆都有擊發過，是外單位繳過來的，作訓
練時就是不發彈，所以繳過來，不發彈都是底火或構造有問題等
語；所為其研判系爭火箭筒是不發彈之證詞，亦足以動搖原確定
判決。爰依刑事訴訟法第四百二十條第一項第六款規定，聲請再
審云云。原裁定則以：(一)本件抗告人未經許可持有肩射武器，業
經原審於九十五年五月二十九日判處有期徒刑八年，併科罰金新
台幣四百萬元，並於九十五年八月二十一日確定，有原審九十四
年度上更(一)字第二七五號判決書、台灣高等法院被告前案紀錄表
各一份在卷可稽。雖原審九十四年度上重訴字第一一號一案經向
聯勤第四地區支援指揮部南部地區彈藥庫函查，而據該彈藥庫九
十五年二月二十三日隍研字第○九五○○○○七○九號函覆：「
經查證當初廢彈處理中心以四分之一磅TNT 實施引爆之火箭彈係
無法擊發底火之不發彈」，但抗告人以他案函查結果而否定本案
確定判決送鑑定結果，執為本案聲請再審之事由，難認係屬上開
確實之新證據。(二)聯勤第四地區支援指揮部南部地區彈藥庫九十
六年一月二十六日隍研字第○九六○○○○四九號函謂：「系爭
火箭筒為制式軍用武器，因部隊訓練時無法正常擊發啟動火藥鏈
，對目標物造成殺傷，故繳至旗山二分庫包材廠廢彈管制室待處
理」，其發文日期為九十六年一月二十六日，有該函可按，該證
據顯係在上開原審判決確定後始存在，依上開說明，自非於判決
前已存在，而為法院所未發現之新證據，即不得為再審之原因。
(三)抗告人於原審固以證人劉家凱於原審九十四年度上重訴字第一
一號案件審理時結證稱：其研判系爭火箭筒是不發彈之證詞，足
以動搖原確定判決，認屬刑事訴訟法第四百二十條第一項第六款
所定之新證據為聲請再審理由之一。惟證人證詞之憑信性或證明
力如何，應由法院於本案中，本於調查所得，依證據法則判斷之
，他案之認定，亦無從拘束本案。則證人劉家凱於上開案件之證
詞，其證據之證明力如何，是否足以認定系爭火箭筒不具殺傷力
，尚屬無從憑斷，難認係不須經過調查程序，從形式上觀察顯然
足以動搖原確定判決而為受判決人有利判決之證據，依首開說明
，自非屬刑事訴訟法第四百二十條第一項第六款所定之新證據。
原裁定說明證人劉家凱於上開案件所為證詞，非原確定判決前，
已經發現並提出之證據，法院無從審酌，核與刑事訴訟法第四百
二十一條所稱「漏未審酌」之規定未合，固有未洽，然與原裁定
結果不生影響。從而，原裁定以抗告人原聲請再審意旨所舉事由
，均非屬上開法條所定發現確實之新證據，認本件再審之聲請無
理由，予以駁回，經核並無違誤。抗告意旨，係對原裁定已明白
論駁之事項，或就原確定判決採證認事職權之行使，徒憑己見再
事爭辯，並據以指摘原裁定不當，應認其抗告為無理由，予以駁
回。
據上論結，應依刑事訴訟法第四百十二條，裁定如主文。  
中    華    民    國  一○○  年    三    月    十    日
                      最高法院刑事第十庭
                          審判長法官  黃  一  鑫  
                                法官  張  春  福  
                                法官  林  勤  純  
                                法官  陳  國  文  
                                法官  宋  明  中  
本件正本證明與原本無異
                                      書  記  官  
中    華    民    國  一○○  年    三    月   十六   日
                                                      K